臺灣橋頭地方法院民事判決　　　　　　110年度橋簡字第370號
原　　　告　孫宇圻　


被　　　告　陳嘉麟　

上列當事人間請求損害賠償事件，經刑事庭移送前來（110 年度
交附民字第87號），本院於民國110 年9 月29日言詞辯論終結，
判決如下：
    主      文
被告應給付原告新臺幣肆萬玖仟零肆拾玖元，及自民國一○九年
八月二十日起至清償日止，按週年利率百分之五計算之利息。
原告其餘之訴駁回。
訴訟費用由被告負擔二分之一，餘由原告負擔。
本判決關於原告勝訴部分得假執行。
原告其餘假執行之聲請駁回。
    事實及理由
壹、程序事項：
    被告未於言詞辯論期日到場，核無民事訴訟法第386 條各款
    所列情形，爰依原告聲請，由其一造辯論而為判決。
貳、實體方面
一、原告主張：被告於民國108 年6 月4 日16時17分許，騎乘車
    牌號碼000-0000號普通重型機車，沿高雄市左營區必勝路由
    西往東方向行駛，行經該路段與左營大路交岔路口時，本應
    注意遵守道路交通標誌、標線、號誌之指示，且機車於行駛
    中不得任意驟然減速，以免後方來車之駕駛人因追撞或緊急
    煞避而發生傷亡，又依當時天候雨、日間自然光線、柏油路
    面濕潤、無缺陷、視距良好，且無其他不能注意之情形，竟
    疏未注意而違反號誌管制闖紅燈貿然進入該交岔路口，欲繼
    續前往右斜前方永清國小旁之南大路，然因左營大路由北往
    南方向有塞車車流而無法穿越車陣遂順著車流南向並驟然煞
    車減速，適原告沿左營大路由北往南方向騎乘車牌號碼000
    -000號普通重型機車（下稱系爭機車）行駛至該處，煞避不
    及而發生追撞，致原告人車倒地，並受有雙下肢及右手肘擦
    傷等傷害（下稱系爭事故）。原告因系爭事故支出醫療費用
    新臺幣（下同）2,500 元、看護費用20,000元、交通費2,00
    0 元，並受有工作薪資損失26,666元、系爭車輛維修費18,9
    00元，無法參加比賽之損失10,000元，且因系爭事故受有精
    神上損失50,000元。為此依侵權行為法律關係提起本件訴訟
    。聲明：㈠被告應給付原告130,066 元，及自起訴狀狀繕本
    送達翌日起至清償日止，按週年利率5%計算之利息。㈡願供
    擔保，請准宣告假執行。
二、被告未於言詞辯論期日到場，亦未以書狀為任何陳述。
三、得心證之理由：
  ㈠原告主張被告於前揭時、地，因騎乘機車闖紅燈貿然進入交
    岔路口，並驟然煞車減速，致使原告騎乘系爭機車不慎撞及
    被告所騎乘機車，原告因被告之過失致其受傷之事實，業經
    經本院刑事庭以109 年度交易字第87號判決處拘役40日，此
    經本院核閱上開刑事案件全卷無訛，是被告就系爭事故之發
    生為有過失，且其過失與原告所受傷害之結果間具有相當因
    果關係，已堪認定。
  ㈡按因故意或過失，不法侵害他人之權利者，負損害賠償責任
    ；不法侵害他人之身體時，對於被害人因此喪失或減少勞動
    能力或增加生活上之需要時，應負損害賠償責任；不法侵害
    他人之身體者，被害人雖非財產上之損害，亦得請求賠償相
    當之金額，民法第184 條第1 項前段、第193 條第1 項、第
    195 條第1 項前段分別定有明文。而被告就系爭事故之發生
    為有過失，且被告之過失與原告所受傷害結果間有相當因果
    關係，前均敘及，揆諸上開規定，被告就原告所受傷害自應
    負損害賠償責任無疑。茲就原告請求賠償之項目、金額析述
    如下：
  ⒈醫療費用部分：
    原告主張其因系爭事故受有傷害，支出醫療費用2,500 元，
    並提出醫療費用收據為證（見本院卷67-72 頁、77-82 頁）
    ，惟依原告所提收據核算，醫療費用僅1,590 元，故原告請
    求醫療費用1,590 元，應屬有據，逾此範圍之請求，無證據
    可佐，難認有理。
  ⒉交通費用部分：原告未提出證據以證明其有此部分損失，其
    此部分請求難認有據。
  ⒊看護費用部分：
    原告主張其所受傷害有看護需求，支出看護費用20,000元。
    經本院以原告提出之邱外科醫院診斷證明書，函詢該院原告
    有無受專人照顧之需求，函覆略為：原告所受如診斷證明書
    所載傷勢，評估需2 個星期全日專人照護，約一個月無法從
    事健身教練工作（見本院卷第41頁）。是可認原告確有受全
    日照顧2 週之必要，則按高雄地區全日看護費之一般行情為
    每日2,000 元計算為28,000元（計算式：14日×2,000 元＝
    28,000元），故原告請求所受相當於看護費之損失為20,000
    元，核屬有據，應予准許。
  ⒋工作薪資損失：
    原告主張其因系爭事故受傷，因而不能工作，受有工作薪資
    26,666元之損害，並提出銀行存摺封面、內頁，勞動部勞工
    保險局含等件為證（見附民卷第20-21 頁，第23頁）。而依
    原告因系爭事故向勞動部勞工保險局請領不能工作之傷病給
    付案，經勞工保險局審核結果，亦認原告因系爭事故確實有
    23日不能工作，而依勞工保險條例第19條、第34條、第36條
    規定核發傷病給付，上開職業傷病事故給付函一紙可憑，足
    認原告請求23日不能工作之薪資損失，應屬有據。而原告主
    張月薪32,000元，亦有上開存摺明細可憑，故原告此部分之
    請求於24,533元範圍內（【32,000/30 】*23 ＝24,533【小
    數點以下四捨五入】），核屬有據。逾此範圍之請求，不應
    准許。
  ⒌系爭車輛維修費：
    原告主張其因系爭事故致系爭車輛損壞，支出維修費18,900
    元，而物被毀損時，被害人固得請求加害人賠償物被毀損所
    減少之價額，並以修復費用為估定之標準，然應以必要者為
    限( 如修理材料以新品換舊品，應予折舊) 。是損害賠償既
    係在填補被害人所受之損害，使其回復物被毀損前之應有狀
    態，自不應使被害人額外受利，故被害人修理材料以新品換
    舊品者，應予折舊。查原告雖請求系爭車輛之修復費用共計
    18,900元（1200元為校正費用，其餘均為零件），並提出估
    價單為證（見附民卷第53頁）。然依上開說明，計算被告此
    部分應負擔損害賠償數額時，自應扣除上開材料折舊部分，
    始屬合理。又依行政院所頒固定資產耐用年數表及固定資產
    折舊率表，【機械腳踏車】之耐用年數為3 年，依平均法計
    算其折舊結果（即以固定資產成本減除殘價後之餘額，按固
    定資產耐用年數表規定之耐用年數平均分攤，計算折舊額）
    ，每年折舊率為3 分之1 ，並參酌營利事業所得稅查核準則
    第95條第6 項規定「固定資產提列折舊採用定率遞減法者，
    以1 年為計算單位，其使用期間未滿1 年者，按實際使用之
    月數相當於全年之比例計算之，不滿1 月者，以1 月計」，
    上開【機械腳踏車】自出廠日97年8 月，迄本件車禍發生時
    即108 年6 月，已使用10年10月，則零件扣除折舊後之修復
    費用估定為4,425 元【計算方式：1.殘價＝取得成本÷( 耐
    用年數＋1)即17,700÷( 3+1)≒4,425 （小數點以下四捨五
    入）；2.折舊額＝( 取得成本－殘價) ×1/（耐用年數）×
   （ 使用年數）即( 17,700－4,425)×1/3 ×（10+0/12 ）≒
    13,275（小數點以下四捨五入）；3.扣除折舊後價值＝（新
    品取得成本－折舊額）即17,700－13,275＝4,425 】，加計
    不必扣除折舊之校正費用1,200 元，合計5,625 元。故原告
    此部分之請求於5,625 元範圍內，核屬有據。逾此範圍之請
    求，不應准許。
  ⒍無法參加比賽之損失：原告未提出證據以證明其有此部分損
    失，其此部分請求難認有據。
  ⒎精神慰撫金部分：
    按慰撫金之多寡，應斟酌雙方之身分、地位、資力與加害程
    度，及其他各種情形核定相當之數額，最高法院51年度台上
    字第223 號判決意旨可資參照。故慰撫金之金額是否相當，
    自應依實際加害情形與被害人所受之痛苦及雙方之身分、地
    位、經濟狀況等關係決定之。審酌原告自稱高中畢業之智識
    程度，從事健身業、每月收入32,000元，於108 年間名下無
    其他財產，被告專科畢業之智識程度，從事服務業，每月收
    入約3 萬元，家庭狀況普通，108 年間名下無所得，有汽車
    1 輛等財產，有兩造稅務電子閘門財產所得調件明細表、被
    告警詢筆錄在卷可憑。本院衡酌原告因被告過失行為所受傷
    勢，身心應受有相當之痛苦，兼衡兩造之身分、地位、經濟
    狀況、被告侵權行為態樣等一切情狀，認原告請求50,000元
    之精神慰撫金，尚屬過高，應以30,000元為適當。
  ⒏從而，原告所得請求之賠償金額合計應為259,732 元( 計算
    式：1,590+20,000+24,533+30,000+5,625 =81,748) ，堪可
    認定。
  ㈢又按損害之發生或擴大，被害人與有過失者，法院得減輕賠
    償金額，或免除之，民法第217 條第1 項定有明文。經查，
    本件事故之發生，被告固有前揭過失，然原告騎乘機車亦有
    未注意車前狀況之過失。本院衡酌兩造駕駛情形、違反道路
    交通安全規則之注意義務等過失情節，認原告就系爭事故應
    負4 成之過失責任。則本件原告得請求之損害應為49,049元
     (計算式：81,748元×0.6 ＝49,049元【小數點以下四捨五
    入) ，原告就此部分之請求，應予准許。逾此範圍之請求，
    則屬無據。
四、綜上所述，原告依侵權行為之法律關係，請求被告給付49,
    049 元，及自起訴狀繕本送達翌日即109 年8 月20日起( 見
    附民卷第63頁送達證書) 至清償日止，按週年利率5%計算之
    利息，為有理由，應予准許，逾此範圍之請求，則無理由，
    應予駁回。
五、本件原告勝訴部分係依民事訴訟法第427條規定適用簡易訴
    訟程序所為被告敗訴之判決，依同法第389條第1項第3款規
    定，應依職權宣告假執行。原告雖聲請願供擔保宣告假執行
    ，然此不過促使法院職權發動，自無須為准駁之諭知。至原
    告敗訴部分既經駁回，其假執行之聲請自失所附麗，應予駁
    回。
六、本件事證已臻明確，兩造其餘攻擊防禦方法及證據，核與判
    決之結果不生影響，爰不一一論列，併此敘明。
七、訴訟費用負擔之依據：民事訴訟法第79條。
中    華    民    國   110    年    10    月    13    日
                  橋頭簡易庭  法    官  林揚奇
以上正本係照原本作成。
如不服本判決，應於送達後20日內，向本院提出上訴狀並表明上
訴理由，如於本判決宣示後送達前提起上訴者，應於判決送達後
20日內補提上訴理由書（須附繕本）。
中    華    民    國   110    年    10    月    13    日
                              書 記 官  陳麗如